【裁判字號】    97,抗,521
【裁判日期】    970527
【裁判案由】    聲請解除限制出境
【裁判全文】
臺灣高等法院刑事裁定                   97年度抗字第521號
抗  告  人
即  被  告  甲○○
送達代收人  乙○○
上列抗告人因聲請解除限制出境案件，不服臺灣板橋地方法院中
華民國97年2月26日裁定（97年度聲字第630號），提起抗告，本
院裁定如下：
    主  文
抗告駁回。
    理  由
一、原裁定意旨略以：抗告人即被告甲○○涉犯貪污治罪條例第
    5條第1項第3款之罪名，其法定刑為「7年以上有期徒刑」，
    屬最輕本刑為5 年以上有期徒刑之重罪。且抗告人所涉貪污
    治罪條例案件，雖經原審於民國96年12月31日以93年度矚訴
    字第1號判決無罪，然業經檢察官於97年2月22日提起上訴而
    未確定，有抗告人本院被告前案紀錄表在卷足憑，基於保全
    本案審判進行及日後如有罪時之刑罰執行等目的，認仍有繼
    續限制出境之必要，因而駁回抗告人聲請解除限制出境等語
    。
二、抗告意旨略以：抗告人業經原審判決無罪，自無刑事訴訟法
    第101條第1項所謂「犯罪嫌疑重大」之情，顯不符合限制住
    居之前提要件。且抗告人現仍擔任台北縣縣議員，家人、資
    產皆在國內，顯無逃亡之理由。況抗告人已具保在案，依照
    保全被告之情節輕重，具保重於限制住居，是否仍有限制出
    境之必要，原裁定亦未一併審酌。另抗告人自本案偵查時起
    迄今均遭限制出境，導致無法配合縣議會公務出訪，影響抗
    告人執行縣議員職務。與本案相類之案件，台灣板橋地方法
    院（93矚訴字第2 號），有多名議員已解除限制出境，是原
    裁定顯有違比例原則及平等原則，請求撤銷原裁定云云。
三、經查：
(一)按羈押之被告，經諭知無罪、免訴、免刑、緩刑、罰金或易
    以訓誡或第303條第3 款、第4款不受理之判決者，視為撤銷
    羈押。但上訴期間內或上訴中，得命具保、責付或限制住居
    ，如不能具保、責付或限制住居，而有必要情形者，並得繼
    續羈押之，刑事訴訟法第316 條定有明文。是依上開規定，
    被告縱經諭知無罪之判決，於上訴期間內或上訴中，仍得命
    具保、責付或限制住居。又為進行追訴、審判或執行，刑事
    訴訟法上除規定保全證據外，尚有保全被告到庭接受審判或
    執行之相關規定，由重而輕依次為羈押、具保、責付與限制
    住居；而限制被告出境，乃限制被告應居住於我國領土範圍
    內，不得擅自出國，俾便訴訟程序之進行，較之限制住居於
    某市某縣某鄉某村之範圍廣闊，故限制出境仍屬限制住居之
    方法之一，且相較於羈押處分之嚴重手段，限制出境處分已
    屬輕微。又限制出境，依其性質，既屬限制住居處分之一；
    而法院於許可具保之聲請時，併限制被告之住居，其目的在
    輔助具保、責付之效力，以保全審判之進行及刑罰之執行；
    是以對具保並限制住居之被告，有無繼續限制其住居之必要
    ，當以此為考量；而限制出境，依其性質，既為限制住居處
    分之一，法院是否解除限制出境，其審酌之情形亦同。
(二)次按限制住居、出境僅在保全刑事偵查、審判、執行之順利
    進行，屬於刑事訴訟之保全程序，要與確定被告就本案是否
    應負擔罪責與是否應科處刑罰無涉。簡言之，僅係在判斷有
    無保全之必要而已，故有關限制出境之事由是否具備，並毋
    須如同本案有罪或無罪之判決，必將所有犯罪事實以嚴格之
    證明法則證明至「無合理懷疑之確信程度」，只須對前揭要
    件事實以自由證明法則證明至「很有可能如此」之程度即可
    。是依卷內證據，倘被告犯罪嫌疑重大，確有出境滯留他國
    不歸而逃亡之可能性存在，自足影響審判之進行或刑罰之執
    行，依法當得為必要之限制出境強制處分，以確保被告到庭
    接受審判或執行。
(三)查本件抗告人因違反貪污治罪條例案件，經原審法院判決後
    ，全案業經檢察官提起上訴。觀諸上訴意旨仍認抗告人犯罪
    嫌疑重大，且抗告人就本件居於關鍵地位，倘此時准許被告
    出境，非無匿逃國外久滯不歸之可能，原審基於保全刑事追
    訴、執行、確保審判程序順利進行之目的，認仍有限制抗告
    人出境之必要，核屬原審法院審判職權之適法行使，尚無違
    反比例原則。本院復衡酌本件為國內矚目之重大貪污犯罪案
    件、被告之身分地位、國家刑罰權之貫徹及公共利益之維護
    等因素，認原審駁回被告解除限制出境之聲請，於法並無不
    合。至抗告人家人、資產是否在國內，是否因此無法出國執
    行縣議員職務等等，皆與審酌被告是否應予限制或解除出境
    無關。且解除限制出境與否，應以個別審判及執行程序的進
    行，是否因此而受影響，作為判斷依據，與其他共同被告或
    他案之被告是否同有限制出境處分無涉，自難援引台灣板橋
    地方法院93年度矚訴字第2 號案件之被告多名是否已解除限
    制出境為由，認原審違反比例原則及平等原則。抗告意旨任
    意指摘原裁定不當，求予撤銷，自無理由，應予駁回。
據上論斷，應依刑事訴訟法第412條，裁定如主文。
中    華    民    國    97    年     5     月    27   日
                  刑事第二庭審判長法  官  呂丹玉
                                  法  官  林恆吉
                                  法  官  李麗玲
以上正本證明與原本無異。
不得再抗告。
                                  書記官  廖婷璇
中    華    民    國    97    年    5     月    28    日


司法院資訊處製作；財團法人民間司法改革基金會備份。
